【裁判字號】    99,交聲,2190
【裁判日期】    990812
【裁判案由】    聲明異議
【裁判全文】
臺灣高雄地方法院交通事件裁定        99年度交聲字第2190號
原處分機關  交通部公路總局高雄區監理所
異  議  人
即受處分人  甲○○
上列異議人因違反道路交通管理處罰條例案件，對於交通部公路
總局高雄區監理所中華民國97年1 月7 日所為之處分（原處分案
號：高監自裁字第裁80-Z00000000號），聲明異議，本院裁定如
下：
    主  文
異議駁回。
    理  由
一、原處分意旨略以：異議人即受處分人（下稱異議人）甲○○
    於民國93年1 月13日上午8 時13分許，在國道10號高速公路
    東向22.4公里處，行車時速達105 公里而經員警攔查，因當
    地行車速限為每小時90公里，超速15公里，且異議人未帶駕
    照，遂當場製單舉發，然異議人未於期限內繳納罰鍰或到案
    聽候裁決，原處分機關遂於97年1 月7 日以高監自裁字第裁
    80-Z00000000號裁決書，認異議人有「駕駛車輛未隨身攜帶
    駕駛執照」、「在高速公路超速行駛」之違規事實，依道路
    交通管理處罰條例第25條第1 項第3 款、第33條第1 項第1
    款、第63條第1 項及違反道路交通管理事件統一裁罰基準表
    之規定，裁處異議人罰鍰新臺幣（下同）6,600 元，並記違
    規點數1 點。
二、異議意旨略以：異議人實際上並未居住在戶籍地，而是如舉
    發通知單所載居住於「高雄市三民區○○○路112 號9 樓」
    ，致無從接獲上開裁決書以提出申訴，因而本件罰鍰乃累進
    加罰，且員警當時僅以雷射槍數據，即指稱異議人超速，並
    無任何照片為憑，自難令人甘服，爰聲明異議，請求撤銷原
    處分等語。
三、按受處分人不服道路交通管理處罰條例第8 條所定主管機關
    所為之處罰，得於接到裁決書之翌日起20日內，向管轄地方
    法院聲明異議；又聲明異議，應以司法狀紙敘述異議之理由
    ，提出於原處分機關為之，原處分機關應於接受異議書狀後
    5 日內，將該案卷宗及有關證物，送交該管地方法院或其分
    院交通法庭，道路交通管理處罰條例第87條第1 項、道路交
    通案件處理辦法第13條分別定有明文。次按交通法庭認聲明
    異議不合法律上之程式，且其不合法律上之程式無從補正者
    ，應以裁定駁回之，道路交通案件處理辦法第18條前段亦有
    明文。又處理違反道路交通管理事件，有關文書送達之程序
    ，依行政程序法之規定，違反道路交通管理事件統一裁罰基
    準及處理細則第5 條亦有明文。再按送達，於應受送達人之
    住居所、事務所或營業所為之；於應送達處所不獲會晤應受
    送達人時，得將文書付與有辨別事理能力之同居人、受僱人
    或應送達處所之接收郵件人員；應受送達人或其同居人、受
    僱人、接收郵件人員無正當理由拒絕收領文書時，得將文書
    留置於應送達處所，以為送達；又送達不能依前2 條規定為
    之者，得將文書寄存送達地之地方自治或警察機關，並作送
    達通知書兩份，一份黏貼於應受送達人住居所、事務所、營
    業所或其就業處所門首，另一份交由鄰居轉交或置於該送達
    處所信箱或其他適當位置，以為送達；前項情形，由郵政機
    關為送達者，得將文書寄存於送達地之郵政機關；寄存機關
    自收受寄存文書之日起，應保存3 個月，行政程序法第72條
    第1 項前段、第73條第1 項、第3 項、第74條分別定有明文
    。至行政訴訟法固於99年1 月13日修正公布，修正後該法第
    73條第3 項規定：「寄存送達，自寄存之日起，經10日發生
    效力。」，惟因該規定係經司法院99年4 月23日院臺廳行一
    字第0990009843號令發布定自99年5 月1 日施行，而在上開
    規定公布施行前，行政機關依行政程序法而為文書之送達，
    專依該法律之規定，且該法並無準用民事訴訟法或刑事訴訟
    法關於寄存送達自寄存之日起10日生效規定之規定，是則文
    書合法寄存送達後，當自寄存之日起即時生效，並非於寄存
    之日起算10日生效，或自受送達人實際領取文書之日起生效
    （臺灣高雄高等行政法院94年度訴字第720 號裁定見解同上
    ），合先敘明。
四、經查：
  (一)異議人甲○○於81年2 月25日即遷徙設籍於「高雄縣鳳山市
    ○○街145 巷2 之3 號」，此有本院依職權查詢異議人全戶
    戶籍資料查詢結果附卷可參（見本院卷第15頁），而原處分
    機關即交通部公路總局高雄區監理所於97年1 月7 日所作成
    高監自裁字第裁80-Z00000000號違反道路交通管理事件裁決
    書，係以上開異議人之戶籍地為送達地址，核無違誤。又異
    議人於被舉發當時所陳報之地址，既非其之戶籍地，亦非違
    規當時所駕駛車輛之車籍地，有上開戶籍查詢資料及車號查
    詢汽車車籍資料在卷可稽（見本院卷第15、16頁），是原處
    分機關未依上開異議人於被舉發時所陳報之地址送達本件裁
    決書，尚無悖法之處，異議人執此理由提出異議，洵非足採
    。
  (二)本件裁決書係於97年1 月10日下午1 時送達於異議人所住高
    雄縣鳳山市○○街145 巷2 之3 號之地址，並於同日依法寄
    存於鳳山第十四支局以為送達等情，有交通部公路總局高雄
    區○○○○○道路交通管理事件裁決書及送達證書各1 紙在
    卷可按（見本院卷第7 、8 頁）。準此，本件裁決書應自97
    年1 月10日起發生送達之效力。是異議人如不服裁決，自應
    於送達發生效力之翌日起20日內聲明異議，方屬適法。緣異
    議人係居住於高雄縣，應加計4 日之在途期間，又因期間之
    末日適逢星期日，應以其休息日之次日代之，申言之，受處
    分人至遲應於97年2 月4 日前聲明異議，方未逾越異議期間
    。然異議人竟遲至99年7 月14日始具狀交由原處分機關為
    本件異議之聲明，此有蓋有收文章之異議人聲明異議狀附卷
    為憑（見本院卷第3 、5 頁），是異議人就本件裁決書所為
    之聲明異議，顯已逾20日之異議期間，衡諸前揭規定及說明
    ，其於逾越異議期間後就本件裁決書所為之異議，自非適法
    ，且屬不得補正，依法應予駁回。
五、據上論斷，應依道路交通案件處理辦法第18條前段，裁定如
    主文。
中    華    民    國    99    年    8     月    12    日
                      交通法庭  法  官  葉文博
以上正本證明與原本無異。
如不服本裁定應於送達後5 日內向本院提出抗告狀。
中    華    民    國    99    年    8     月    12    日
                                書記官  李柏親

司法院資訊處製作；財團法人民間司法改革基金會備份。
